臺灣桃園地方法院刑事判決　　　　　　　　96年度訴字第53號
公　訴　人　臺灣桃園地方法院檢察署檢察官
被　　　告　甲○○
上列被告因違反毒品危害防制條例案件，經檢察官提起公訴（95
年度毒偵字第4276號、95年度毒偵字第5092號、95年度毒偵字第
5342號、95年度毒偵字第5545號）及移送併案審理（95年度毒偵
字第6186號），被告於準備程序進行中，就被訴及併案犯罪事實
為有罪之陳述，經告知簡式審判程序意旨，並聽取公訴人及被告
之意見後，本院合議庭裁定由受命法官獨任依簡式審判程序審理
，判決如下：
     主  文
蔡宗霖施用第一級毒品，處有期徒刑壹年陸月，減為有期徒刑玖
月，扣案之第一級毒品海洛因拾貳包壹瓶（合計淨重點零玖公
克）沒收銷燬之，扣案之包裝袋拾貳個、包裝瓶壹個（空包裝總
重肆點貳公克）沒收之；又施用第二級毒品，處有期徒刑拾月，
減為有期徒刑伍月，扣案之第二級毒品甲基安非他命伍包（驗後
淨重壹點伍玖陸柒公克）沒收銷燬之，包裝袋伍個、杓子貳支均
沒收。應執行有期徒刑壹年，扣案之第一級毒品海洛因拾貳包壹
瓶（合計淨重點零玖公克）、第二級毒品甲基安非他命伍包（
驗後淨重壹點伍玖陸柒公克）均沒收銷燬之，扣案之包裝袋拾貳
個、包裝瓶壹瓶（空包裝總重肆點貳公克）、包裝袋伍個、杓子
貳支，均沒收之。
    事  實
一、甲○○前於民國93年間，因施用毒品案件，經本院以93年度
    毒聲字第972 號裁定送觀察、勒戒後，認有繼續施用毒品之
    傾向，再經本院以93年度毒聲字第1366號裁定令入戒治處所
    施以強制戒治，於93年10月18日入戒治處所施以強制戒治，
    於94年5 月9 日停止戒治處分釋放，94年10月12日戒治期滿
    ，並經檢察官以94年度戒毒偵字第245 號為不起訴處分確定
    。詎於前開強制戒治執行完畢釋放後5 年內仍不知悔悟，復
    基於反覆持續施用第一級毒品海洛因之單一行為決意，自95
    年8 月11日起至同年11月21日止，以約每10天1 次之頻率，
    在桃園縣桃園市○○路208 巷30號之鄉村汽車旅館、桃園縣
    桃園市○○○○路旁車上、桃園縣桃園市○○路721 室真善
    美汽車旅館等處，以將第一級毒品海洛因摻在香煙內點燃後
    吸食之方式，施用第一級毒品海洛因多次。另基於施用第二
    級毒品甲基安非他命之單一行為決意，於95年8 月11日起至
    95 年10 月21日止，約每10日1 次之頻率，在上揭處所等處
    ，以玻璃球吸食器內置放第二級毒品甲基安非他命點火燃燒
    吸食煙霧之方式施用第二級毒品甲基安非他命多次。嗣為警
    分別於(一)95年8 月11日下午5 時30分許，在桃園縣桃園市○
    ○路208 巷30號鄉村汽車旅館105 號房內查獲。(二)95年9 月
    18日下午10時10分許，在桃園縣桃園市○○街65號7 樓翡翠
    旅社721 室查獲，並扣得其所有之第一級毒品海洛因2 包（
    含包裝袋2 個，淨重1.52公克，空包裝總重0.44公克）。(三)
    95年10月8 日下午3 時許，在桃園縣桃園市○○路與民生路
    口查獲，並扣得第一級毒品海洛因2 包（含包裝袋2 個，淨
    重0.13公克，空包裝總重0.40公克）。(四)95年10月19日晚間
    6 時43分許，在桃園縣桃園市○○路721 號真善美汽車旅館
    206 號房查獲，並扣得被告所有之甲基安非他命1 包（含包
    裝袋1 個，驗前淨重0.1047公克，驗後淨重0.554 公克）、
    杓子2 支。(五)95年11月21日晚間8 時30分許，在桃園縣桃園
    市○○路650 號11樓之1 住處查獲，並扣得第一級毒品海洛
    因8 包1 瓶（合計淨重1.44公克，空包裝總重3.36公克）、
    第二級毒品甲基安非他命4 包（驗後淨重1.0427公克）。並
    均經其同意採尿送驗，始悉上情。
二、案經桃園縣政府警察局報請臺灣桃園地方法院檢察署檢察官
    偵查起訴及移送併辦。
    理  由
一、按本案被告甲○○所犯均係死刑、無期徒刑、最輕本刑為3
    年以上有期徒刑以外之罪，其於準備程序就被訴事實為有罪
    之陳述，經本院告知簡式審判程序之旨，並聽取檢察官及被
    告之意見後，本院認無不得或不宜改依簡式審判程序進行之
    情事，依刑事訴訟法第273 條之1 第1 項規定，裁定進行簡
    式審判程序，合先敘明。
二、上揭犯罪事實，業據被告甲○○於本院調查、審理時坦承不
    諱，且其警查獲之尿液送驗結果，確呈嗎啡陽性反應及甲基
    安非他命陽性反應，有桃園縣政府警察局八德分局檢體監管
    紀錄表（見95年度偵字第4276號偵查卷第47頁）、桃園縣政
    府警察局八德分局被採尿人姓名編號對照表（見95年度偵字
    第4276號偵查卷第46頁）、桃園縣政府警察局採尿人姓名對
    照表（見95年度偵字第5092號偵查卷第28頁）、桃園縣政府
    警察局大園分局被採尿人姓名編號對照表（見95年度偵字第
    5342號偵查卷第16頁）、桃園縣政府警察局檢體監管紀錄表
    （見95年度偵字第5342號偵查卷第15頁）、桃園縣政府警察
    局桃園分局採尿人姓名編號對照表（見95年度偵字第6186號
    偵查卷第23頁、本院卷第67頁）、台灣檢驗科技股份有限公
    司濫用藥物尿液檢驗報告5 份在卷可稽（見95年度偵字第53
    42號偵查卷第60頁、95年度偵字第5092號偵查卷第35頁、95
    年度偵字第5342號偵查卷第26頁、95年度偵字第6186號偵查
    卷第40頁、95年度偵字第5545號偵查卷第110 頁）在卷可稽
    。且扣案之白色粉末2 包（合計淨重1.52公克，空包裝總重
    0.44公克），為第一級毒品；又另扣案之白色粉末2 包，為
    第一級毒品海洛因（合計淨重0.13公克，空包裝總重0.40公
    克）；又扣案之白色粉末8 包1 瓶（合計淨重1.44公克，空
    包裝總重3.36公克），此有法務部調查局鑑定通知書3 份（
    95年度毒偵字第5092號卷第37頁、95年度毒偵字第5342號卷
    第27頁、95年度毒偵字第6186號卷第38頁、本院卷第31頁）
    在卷可稽。扣案之白色晶體計5 包（其中4 包驗後淨重1.04
    27公克，另1 包驗後淨重0.554 公克），經送驗後，確為第
    二級毒品甲基安非他命，此有憲兵司令部鑑識中心96年3 月
    14日安鑑字第0960000354號鑑定書1 份、96年4 月23日安鑑
    字第0960000581號鑑定書1 份在卷可稽（見本院卷第39頁、
    第122 頁）。此外並有扣案之杓子2 支可按。則被告上開自
    白核與事實相符，應可採信。又被告於93年間，因施用毒品
    案件，經本院以93年度毒聲字第972 號裁定送觀察、勒戒後
    ，認有繼續施用毒品之傾向，再經本院以93年度毒聲字第13
    66號裁定令入戒治處所施以強制戒治，於93年10月18日入戒
    治處所施以強制戒治，於94年5 月9 日停止戒治處分釋放，
    94年10月12日戒治期滿，並經檢察官以94年度戒毒偵字第24
    5 號為不起訴處分確定，有臺灣高等法院被告前案紀錄表在
    卷可按，其於於前揭強制戒治執行完畢釋放後5 年內，再犯
    本案施用毒品罪，依法應予追訴論科。
四、按海洛因、甲基安非他命分屬毒品危害防制條例第2 條第2
    項第1 、2 款所定之第一、二級毒品，均不得非法持有、施
    用，是核被告所為，係犯毒品危害防制條例第10條第1 項、
    第2 項之施用第一、二級毒品罪。被告持有第一級毒品海洛
    因、第二級毒品甲基安非他命進而施用，其持有海洛因、甲
    基安非他命之低度行為，均應為施用之高度行為所吸收，均
    不另論罪。又按刑事法若干犯罪行為態樣，本質上原具有反
    覆、延續實行之特徵，立法時既予特別歸類，定為犯罪構成
    要件之行為要素，則行為人基於概括之犯意，在密切接近之
    一定時、地持續實行之複次行為，倘依社會通念，於客觀上
    認為符合一個反覆、延續性之行為觀念者，於刑法評價上，
    即應僅成立一罪。次查毒品具有成癮性、濫用性，立法實務
    首重以刑事處遇方式戒斷行為人毒癮，若無法收其實效，始
    依法追訴處罰。故施用毒品本身具備反覆、延續之行為特徵
    ，持續多次施用毒品始為此類犯罪之典型或常態，於刑法評
    價上，施用毒品應僅成立集合犯一罪。有關行為人多次施用
    毒品之犯罪，實務前均依修正前刑法第56條連續犯之規定論
    以一罪，並加重其刑，惟因上開連續犯規定業經修正刪除，
    並自95年7 月1 日施行，其中修正理由說明四並載明「至連
    續犯之規定廢除後，對於部分習慣犯，例如竊盜、吸毒等犯
    罪，是否會因適用數罪併罰而使刑罰過重產生不合理之現象
    一節，在實務運用上應可參考德、日等國之經驗，委由學界
    及實務以補充解釋之方式，發展接續犯之概念，對於合乎接
    續犯或包括的一罪之情形，認為構成單一之犯罪，以限縮數
    罪併罰之範圍，用以解決上述問題」等語。本院認違反毒品
    危害防制條例案件之行為人行為本身即具有反覆實施之特性
    。行為人如受制於行為本身反覆實施之特性，基於反覆實行
    之犯意，在密切接近之一定時、地，持續實行單次或複次之
    施用毒品行為，應無反覆評價其行為而重覆處罰之必要。本
    案被告有如前所述之毒品前科，其自95年8 月11日起至同年
    11月21日止，以每10天1 次之頻率，於密切接近之時、地，
    施用第一級毒品海洛因多次、第二級毒品甲基安非他命多次
    ，顯見其確係出於反覆、延續施用海洛因之單一行為決意至
    明，在行為概念上，其多次施用海洛因之行為，應評價認係
    包括一罪之集合犯，較符合社會通念及刑法學理，附此敘明
    。另檢察官雖就被告自95年8 月11日、10月16日、10月19日
    11月21日分別為警採尿前回溯26小時或96小時間某日起施用
    第一級毒品海洛因及第二級毒品甲基安非他命之犯行；以及
    分別95年9 月18日、10月3 日為警採尿前回溯26小時內之某
    時施用第一級毒品海洛因提起公訴及移送併辦，另被告於本
    院審理時，亦供稱其自95年8 月11日間起至同年11月21日止
    ，陸續均有施用第一級毒品海洛因及第二級毒品甲基安非他
    命之行為，則被告該部分施用第一級毒品海洛因、第二級毒
    品甲基安非他命之犯行，與本案被告被訴施用第一級毒品犯
    行、第二級毒品甲基安非他命犯行間，犯罪時間緊接、犯罪
    地點同一，且均係以將第一級毒品海洛因摻入香菸施用第一
    級毒品海洛因，以玻璃球器燒烤吸食第二級毒品甲基安非他
    命，則施用方式相同，且觸犯構成要件相同之罪名。是被告
    上開所為，在時間、空間上均具有密接關係，足認被告先後
    施用第一級毒品、第二級毒品之犯行，分別顯係出於反覆、
    延續施用之單一行為決意至明。從而在行為概念上，應評價
    認係包括一罪之集合犯，較為合理，也較符合社會通念。爰
    審酌被告施用毒品足以戕害身心健康，滋生其他犯罪，惡化
    社會治安，其經觀察、勒戒、強制戒治後，仍再度多次施用
    毒品，顯見其戒毒之意志不堅，自制力不佳，應有入監矯治
    之必要。惟念及被告施用毒品，戕害己身，本質上屬於病患
    性行為，且其犯後已坦承犯行，態度尚可等一切情狀，量處
    如主文所示之刑。又被告上揭犯行，均係在96年4 月24日前
    所犯，並符合中華民國九十六年罪犯減刑條例規定之減刑要
    件，爰依該條例第2 條第1 項第3 款規定減其刑二分之一，
    並定其應執行之刑，以示懲儆。
三、扣案之第一級毒品海洛因計12包1 瓶（合計淨重3.09公克）
    （1.52+0.13+1.44）、第二級毒品甲基安非他命計5 包（驗
    後淨重1.5967公克）（1.0427+0.554），均為查獲之毒品，
    均應依毒品危害防制條例第18條第1 項前段規定宣告沒收銷
    燬之。至於因鑑驗耗盡之海洛因、甲基安非他命，既已滅失
    ，自無庸再為沒收銷燬之諭知。扣案之包裝袋12個、包裝瓶
    1 瓶（空包裝總重4.2 公克）（0.44+0.40+3.36）、包裝袋
    5 個、有防止毒品裸露、逸出及潮濕之功用，並便於攜帶使
    用，為被告所有預備供施用第一級毒品、第二級毒品犯罪所
    用之物，業據被告供明在卷，應依刑法第38條第1 項第2 款
    規定併予宣告沒收。另扣案之杓子2 支，為被告所有，且供
    被告施用第二級毒品所用，業據被告供明在卷（見本院96年
    4 月13日簡式審判筆錄），爰依刑法第38條第1 項第2 款規
    定宣告沒收之。另扣案之電子磅秤1 台、分裝袋44只、注射
    針筒3 支、玻璃球吸食器3 組、杓子3 支，非被告所有，且
    與其前揭施用毒品之犯行均無關，業據被告陳明在卷，爰不
    併予宣告沒收之，附此敘明。
據上論斷，應依刑事訴訟法第273 條之1 、第299 條第1 項前段
，毒品危害防制條例第10條第1 項、第2 項、第18條第1 項前段
，刑法第11條、第38條第1 項第2 款、第51條第5 款，中華民國
九十六年罪犯減刑條例第2 條第1 項第3 款、第7 款，判決如主
文。
本案經檢察官柯怡如到庭執行職務。
中　　華　　民　　國　　96　　年　　8 　　月　　3 　　日
                  刑事第五庭   法　官  陳月雯
以上正本證明與原本無異。
如不服本判決，應於判決送達後10日內向本院提出上訴狀（應附
繕本），其未敘述上訴理由者，應於上訴期間屆滿後20日內補提
理由書狀於本院，上訴於臺灣高等法院。
                               書記官  吳瓊英
中　　華　　民　　國　　96　　年　　8 　　月　　9 　　日
附錄本判決論罪之法條：
毒品危害防制條例第10條
施用第1級毒品者，處6月以上5年以下有期徒刑。
施用第2級毒品者，處3年以下有期徒刑。
